臺灣高等法院民事判決
上　訴　人　總瑩建設股份有限公司
法定代理人　丙○○○
訴訟代理人　林坤賢律師
複　代理人　乙○○
　　　　　　王惠光律師
被　上訴人　信義房屋仲介股份有限公司
法定代理人　甲○○
訴訟代理人　陳俊宏律師
上列當事人間給付服務報酬事件，上訴人對於中華民國95年10月
31日臺灣臺北地方法院94年度重訴字第669 號第一審判決提起上
訴，本院於96年6 月27日言詞辯論終結，判決如下：
    主      文
上訴駁回。
第二審訴訟費用由上訴人負擔。
    事實及理由
一、上訴人上訴聲明第1 項原為：「(一)原判決不利於上訴人部分
    廢棄。(二)上開廢棄部分，被上訴人在第一審之訴駁回。」 (
    見本院卷第6 頁背面) ，嗣於本院審理中，上訴人將上開聲
    明變更為：「(一)原判決第1 項廢棄。(二)原判決第2 項命上訴
    人給付被上訴人超過新臺幣 (下同) 652 萬7,409 元部分廢
    棄。(三)前2 項廢棄部分，被上訴人在第一審之訴駁回。」 (
    見本院卷第36頁背面) ，核為減縮應受判決事項之聲明，合
    於民事訴訟法第446 條第1 項但書、第255 條第1 項但書第
    3 款規定，應予准許，合先敘明。
二、被上訴人主張：(一)兩造於民國 (下同) 92年5 月12日簽訂「
    文心威秀」不動產委託銷售契約，由上訴人委託被上訴人銷
    售位於臺中市○○區○○路4 段999 號共122 戶之建物。預
    定銷售期間自92年6 月16日起至92年12月31日止，服務報酬
    採分段給付，最後付清之票期為交屋次月10日。依最末交屋
    之93年l 月起算，服務報酬應於93年2 月10日付清，惟上訴
    人迄今仍有175 萬7,869 元之服務報酬未給付。(二)兩造另於
    92年9 月15日簽訂「柳川」 (嗣改名為「師院美術」) 不動
    產委託銷售契約，由上訴人委託被上訴人銷售位於臺中市○
    區○○街114 號共68戶建物。預定銷售期間自92年10月1 日
    起至93年5 月30日止，服務報酬採分段給付，最後付清日為
    交屋完成當月15日後45日，即為交屋之次月30日。依最末交
    屋之93年6 月計算，服務報酬應於93年7 月30日給付，惟上
    訴人迄今仍有1,002 萬0,701 元之服務報酬未給付。(三)上訴
    人另委託被上訴人銷售「東興店餘屋」案，上訴人尚積欠84
    萬0,668 元之仲介服務費未給付 (此部分業經原審判決上訴
    人應給付被上訴人68萬9,764 元本息，而駛回被上訴人之其
    餘請求。兩造就此部分均未提起上訴，已告確定，無庸再予
    論述) 。被上訴人於93年11月19日發函催告上訴人履行，上
    訴人僅給付少額款項。至於被上訴人向買方客戶收取成交價
    1%之仲介服務費，被上訴人早於不動產說明書中「相關稅費
    及服務費項目欄」予以載明，並經上訴人公司之業務承辦人
    員簽署，上訴人並未受有任何損害，亦未舉證於委任關係中
    遭受之損害與被上訴人向買方客戶所收取之仲介服務費間具
    有因果關係。爰依委任之法律關係，提起本件訴訟。並聲明
    ：(一)上訴人應給付被上訴人175 萬7,869 元，及自93年2 月
    11日起至清償日止，按週年利率5%計算之利息。(二)上訴人應
    給付被上訴人1,002 萬0,701 元，及自93年8 月1 日起至清
    償日止，按週年利率5%計算之利息。(三)上訴人應給付被上訴
    人84萬0,668 元，及自起訴狀繕本送達翌日起至清償日止，
    按週年利率5%計算之利息。 (原審判決：上訴人應分別給付
    被上訴人144 萬1,197 元及自93年2 月11日起至清償日止按
    週年利率5%計算之利息、1,002 萬0,701 元及自93年8 月1
    日起至清償日止按週年利率5%計算之利息、68萬9,764 元及
    自94 年5月31日起至清償日止按週年利率5%計算之利息，並
    駁回被上訴人其餘請求。被上訴人就其敗訴部分，未據提起
    上訴，此部分已告確定。上訴人就原審判決所命給付中之4
    ,934,489 元不服，提起上訴) ，並答辯聲明： 上訴駁回。
三、上訴人則以：被上訴人主張上訴人應就「文心威秀」不動產
    委託銷售案、「師院美術」不動產委託銷售案及「東興店餘
    屋」銷售案給付服務報酬共計1,261 萬9,238 元，上訴人不
    爭執尚有1,215 萬1,662 元 (包括「文心威秀」案144 萬1,
    197 元、「師院美術」案1,002 萬0,701 元、「東興店餘屋
    」銷售案68萬9,764 元) 之報酬未給付被上訴人，惟依兩造
    於93年3 月18日所簽訂之「文心威秀續約合約書」第4 條第
    2 項服務費用計算之約定，預售屋之代銷有溢價時，上訴人
    可分得溢價之70% ，被上訴人則可分得溢價之30% ，是在預
    售屋代銷制度上，不容許被上訴人另向買方客戶收取成交價
    1%之仲介服務費。「文心威秀」案及「師院美術」案之總成
    交價各為2 億0,913 萬8,900 元、2 億8,431 萬元，以1%計
    算，被上訴人向買方客戶所收取之仲介服務費分別為209 萬
    l,389 元、284 萬3,100 元。因被上訴人違背委任契約，致
    上訴人受有損害，依民法第544 條規定，被上訴人應對委任
    人即上訴人負損害賠償責任。上訴人得以上開所受之損失合
    計金額493 萬4,489 元，與被上訴人請求之服務報酬抵銷等
    語，資為抗辯。並上訴聲明：(一)原判決第1 項廢棄。(二)原判
    決第2 項命上訴人給付被上訴人超過652 萬7,409 元部分廢
    棄。(三)前2 項廢棄部分，被上訴人在第一審之訴駁回。
四、本院依上訴人之聲請，向內政部地政司函詢：房屋仲介業者
    與建設公司間之預售屋及成屋代銷契約，除有代銷溢價如何
    分配之約定外，可否另為由仲介業者向買方客戶收取仲介服
    務費之約定。
五、兩造不爭執之事項：
  (一)兩造簽訂「文心威秀」不動產委託銷售契約及「師院美術」
    不動產委託銷售契約。
  (二)上訴人就「文心威秀」代銷案部分，尚積欠被上訴人144 萬
    1,197 元之服務報酬。
  (三)上訴人就「師院美術」代銷案部分，尚積欠被上訴人1,002
    萬0,701 元之服務報酬。
六、兩造爭執之事項：
  (一)被上訴人於「文心威秀」及「師院美術」之代銷案中，向買
    方客戶收取成交價1%仲介服務費，有無違反兩造之契約約定
    或預售屋代銷慣例？
  (二)被上訴人向買方客戶收取仲介服務費之行為，有無造成上訴
    人之損害？二者間有無因果關係？
  (三)上訴人得否主張以應付被上訴人之服務報酬與被上訴人所收
    取之仲介服務費互為抵銷？
    茲分述如下：
  (一)被上訴人於「文心威秀」及「師院美術」之代銷案中，向買
    方客戶收取成交價1%仲介服務費，有無違反兩造之契約約定
    或預售屋代銷慣例？
  (1)兩造於「文心威秀」案及「師院美術」案之委託契約書，並
    未明文禁止被上訴人不得向買方客戶收取成交價1%之仲介費
    用一節，為兩造所不爭執 (見本院96年6 月27日言詞辯論筆
    錄第2 頁) ；另被上訴人於上開「文心威秀」及「師院美術
    」二案不動產說明書「相關稅費及服務費項目欄」，經已載
    明買方客戶支付項目包括按成交價1%之仲介服務費，該不動
    產說明書復據上訴人公司之業務員簽署 (見原審卷第77頁、
    第122 頁、第125 頁、第132 頁) ，堪認被上訴人向買方客
    戶收取仲介服務費，並未違反兩造之委任契約約定。上訴人
    徒以該不動產說明書之目的在說明不動產本身之狀況，提供
    上訴人與買方客戶解說之用，而非規範兩造委託銷售之服務
    報酬，且係上訴人之業務員而非上訴人之負責人所簽署，不
    得用以拘束上訴人云云，顯無足採。
  (2)依內政部96年3 月19日內授中辦地字第0960724169號函「經
    營代銷業務者，悉由起造人或建築業與經紀業自行約定代銷
    費用。經紀業如從事代銷業務，不問代銷標的物是否為預售
    屋或成屋，均無本部89年5 月2 日台 (89) 內中地字第8979
    087 號函釋 (不動產仲介經紀業向買賣雙方收取報酬之總額
    合計不得超過該不動產實際成交價金6%) 之適用」 (見本院
    卷第46頁至第47頁) ，及96年5 月9 日內授中辦地字第0960
    726246號函「經紀業如從事代銷業務，則不問代銷標的物是
    否為預售屋或成屋，均無本部89年5 月2 日台 (89) 內中地
    字第8979087 號函釋之適用。而代銷業如何向起造人或建設
    公司收取代銷費用，本部尚無相關規定」 (見本院卷第58頁
    至第59頁) 之旨，被上訴人向買方客戶收取按成交價1%仲介
    服務費之行為，並未違反內政部現行之法規，亦難認違反預
    售屋代銷慣例。
  (二)被上訴人向買方客戶收取仲介服務費之行為，有無造成上訴
    人之損害？二者間有無因果關係？
    被上訴人向買方客戶收取仲介服務費，乃經買方客戶同意而
    由買方客戶向被上訴人給付，並非由上訴人為給付，自未可
    認致上訴人受有損害。上訴人復未就受有如何之損害，且二
    者間有何因果關係為證明，所為被上訴人應負損害賠償責任
    之抗辯，即無足取。
  (三)上訴人得否主張以應付被上訴人之服務報酬與被上訴人所收
    取之仲介服務費互為抵銷？
  (1)按被上訴人向買方客戶收取仲介服務費或與上訴人分配溢價
    獎金，均以成交價為計算標準，成交價愈高者，被上訴人所
    可取得之款項金額愈高，衡情被上訴人應無僅收取1%仲介服
    務費而不願溢價銷售之理，該二制度於理論上並無衝突、矛
    盾之處。上訴人主張被上訴人向買方客戶收取仲介服務費，
    屬民法第247 條之1 第4 項於他方當事人有重大不利益之情
    形，與雙方約定溢價分配制度有違，將造成被上訴人不願為
    溢價之銷售云云，顯與一般社會生活經驗不符，無足採憑。
  (2)上訴人並未具體指證被上訴人違背何項委任約定，亦無證據
    可認若被上訴人未向買方客戶收費，即可增加上訴人之銷售
    額。且被上訴人係向買方收費，對上訴人亦不生損害，被上
    訴人向買方客戶收取仲介服務費，尤與上訴人所稱受有損害
    間，無因果關係存在。上訴人主張依民法第544 條規定，向
    被上訴人請求損害賠償，並以應付被上訴人之服務報酬與被
    上訴人所收取之仲介服務費互為抵銷，自屬無據。
七、綜上所述，被上訴人主張本於委任之法律關係，請求上訴人
    給付服務報酬12,619,238元及法定遲延利息，於12,151,662
    元本息部分，為有理由，應予准許。被上訴人逾此範圍之請
    求，則無理由，應予駁回。原審說上開應准許及不應准許部
    分，分別判命上訴人應如數給付及駁回被上訴人該部分之請
    求，於法均無不合。上訴人提起上訴意旨指摘原判決其中命
    上訴人給付超過7,217,173 元 (即包括已甘服之「師院美術
    」案652 萬7,409 元及「東興店餘屋」銷售案68萬9,764 元
    ) 部分不當，求予廢棄改判，為無理由，應予駁回。
八、本件事證已臻明確，兩造其餘之攻擊防禦方法及所提之證據
    ，經審酌後認均無礙判決之結果，爰不予一一論述。
據上論結，本件上訴為無理由，依民事訴訟法第449 條第1 項、
第78條，判決如主文。
中　　華　　民　　國　　96　　年　　7 　　月　　11　　日
                  民事第十二庭
                      審判長法  官  張宗權
                            法  官  蕭艿菁
                            法  官  王麗莉
正本係照原本作成。
如不服本判決，應於收受送達後20日內向本院提出上訴書狀，其
未表明上訴理由者，應於提出上訴後20日內向本院補提理由書狀
（均須按他造當事人之人數附繕本）上訴時應提出委任律師或具
有律師資格之人之委任狀；委任有律師資格者，另應附具律師資
格證書及釋明委任人與受任人有民事訴訟法第466條之1第1項但
書或第2項（詳附註）所定關係之釋明文書影本。
中　　華　　民　　國　　96　　年　　7 　　月　　12　　日
　　　　　　　　　　　　　　書記官  明祖星
附註：
民事訴訟法第466條之1（第1項、第2項）：
對於第二審判決上訴，上訴人應委任律師為訴訟代理人。但上訴
人或其他法定代理人具有律師資格者，不在此限。
上訴人之配偶、三親等內之血親、二親等內之姻親，或上訴人為
法人、中央或地方機關時，其所屬專任人員具有律師資格並經法
院認為適當者，亦得為第三審訴訟代理人。
